【裁判字號】    90,上易,133
【裁判日期】    900221
【裁判案由】    竊盜
【裁判全文】
臺灣高等法院臺南分院刑事判決                九十年度上易字第一三三號    Ｇ
      上  訴  人
      即  被  告  甲  ○  ○
      選任辯護人  蕭  敦  仁
右上訴人因竊盜案件，不服臺灣雲林地方法院八十九年度易字第七九三號中華民國八
十九年十二月八日第一審判決（起訴案號：臺灣雲林地方法院檢察署八十九年度偵字
第二九四號），提起上訴，本院判決如左：
      主      文
上訴駁回。
      事      實
一、甲○○意圖為自己不法之所有，於民國（下同）八十九年四月十八日凌晨四時（
    尚屬夜間）許，駕駛車號ＮＧ－Ｏ二四三號自用小客車至雲林縣莿桐鄉興桐村五
    十二號乙○○住處，從該屋一樓未上鎖之側門侵入屋內，在一樓廚房拿取一把屋
    內水果刀供其撬開房門之用，再持該客觀上具有危險性足以危害生命身體安全之
    水果刀登上二樓，見乙○○與其子女所睡之臥房門有上鎖，乃以上開可供兇器用
    之水果刀將該臥房門喇叭鎖之伸縮金屬撥開後進入房內，從化妝台上竊取乙○○
    所有之行動電話一支，得手後欲離開之際，因甲○○不慎觸及乙○○的腳部，而
    將乙○○驚醒，乙○○發覺房內有陌生人而喊叫後，甲○○乃匆慌逃離現場，而
    將車號ＮＧ－Ｏ二四三號自用小客車遺留在雲林縣莿桐鄉興桐村五十二號屋前。
    嗣雲林縣警察局斗六分局莿桐分駐所警員林江達據報抵達上址後，除查扣甲○○
    所丟棄之乙○○所交付之上開水果刀外，並依停留在上址前之右開小客車車號，
    得知車主係甲○○而循線查獲上情。甲○○則於同日上午將其所竊得之上開行動
    電話一支交予陳春德，並委託陳春德將之返還予乙○○，陳春德便於同日上午將
    上開行動電話一支返還予乙○○之夫廖正義。
二、案經被害人乙○○訴由雲林縣警察局斗六分局報請臺灣雲林地方法院檢察署檢察
    官偵查起訴。
      理      由
一、右揭事實，業據上訴人即被告甲○○於偵查中、原審及本院調查、審理時供承不
    諱，核與告訴人乙○○於警訊時指訴失竊之情節大致相符，而查扣做案用水果刀
    及取回失竊行動電話之過程，亦經證人林江達、廖正義於偵查中證述在卷，並有
    贓物認領保管收據一紙附卷可稽，另有客觀上具有危險性且足以危害人體生命身
    體安全之水果刀一支扣案可證。又公訴人雖認為被告甲○○係持其所有、客觀上
    具有危險性且足以危害人體生命身體安全之螺絲起子一支，從雲林縣莿桐鄉興桐
    村五十二號告訴人乙○○住處之一樓側門侵入屋內，並在該屋一樓廚房裡拿取一
    把水果刀後，以上開螺絲起子及水果刀毀壞告訴人乙○○臥房門之喇叭鎖並撬開
    房門入內行竊，然查：被告甲○○於八十九年七月四日偵查中固供稱：伊係用小
    型螺絲起子撬開乙○○之房門入內行竊行動電話一支，伊並沒有拿刀子云云，復
    於八十九年十月三日偵查中供稱：伊係臨時起意，當時剛好將小型螺絲起子一支
    帶在身上，伊是從廚房拿扣案之水果刀一支上樓去，想去撬開門偷東西云云，然
    被告甲○○於八十九年十一月十三日原審調查時供稱：伊於右開時地行竊時，並
    未攜帶小型螺絲起子去，伊於偵查中之所以供稱伊行竊當時有攜帶小型螺絲起子
    去，係因為把房門撥開要用工具，而乙○○一直說伊有拿水果刀對她怎樣，所以
    伊就承認是帶螺絲起子去打開房門，來代替水果刀。因伊於偵查中供稱伊係用小
    型螺絲起子去撬開鍾美伊玲的房門，故檢察官叫警員（林江達）在下庭後向伊取
    得伊所說之小型螺絲起子，故下庭後伊就拿一支小型螺絲起子到派出所交給警察
    等語，參以告訴人乙○○於八十九年十月二十七日原審調查時陳稱：在整個過程
    中，甲○○並無拿出一支螺絲起子等語（見原審卷第二十二頁），可見被告甲○
    ○係持水果刀一支撬開告訴人乙○○之房門入內行竊，而未曾使用小型螺絲起子
    ，然被告甲○○為了避重就輕，企圖掩飾其持水果刀一支行竊之犯行，又為了能
    交代其係使用何種工具撬開告訴人乙○○之房門，被告甲○○方於八十九年七月
    四日偵查中杜撰其係用小型螺絲起子撬開告訴人乙○○之房門，而否認有拿水果
    刀行竊。是本件事證明確，被告甲○○之犯行洵堪認定，自應依法論科。
二、查檢視扣案之水果刀在客觀上已具有危險性且足以危害人體生命身體安全，被告
    甲○○於夜間侵入乙○○住處，並持該水果刀進入房間行竊手機，所為核係犯刑
    法第三百二十一條第一項第一款、第三款之攜帶兇器於夜間侵入住宅竊盜罪。原
    審以被告罪證明確，因予適用刑法三百二十一條第一項第一款、第三款，並審酌
    被告甲○○犯後於警訊及公訴人偵查時，起先一味否認曾進入告訴人乙○○之屋
    內行竊，事後尚未與告訴人乙○○達成民事上和解，而被告甲○○係於夜間侵入
    告訴人乙○○住宅登上二樓，持客觀上具有危險性且足以危害人體生命身體安全
    之水果刀行竊，其情節嚴重破壞告訴人乙○○居家安全，再參酌被告甲○○之品
    行、犯罪之動機、目的、手段、所生危害、犯後已將竊得之行動電話一支返還予
    告訴人乙○○等一切情狀，量處被告有期徒刑十月。並說明扣案之螺絲起子一支
    ，雖係被告甲○○所有，然既非且供其犯本件竊盜罪所用之物，不宣告沒收。另
    扣案之水果刀一支，雖係被告甲○○犯本件竊盜罪所用之物，惟該水果刀係告訴
    人乙○○家中切水果之用，並非被告甲○○所有之物，亦不宣告沒收。本院經核
    原判決認事用法，並無不合，量刑亦稱妥適。被告上訴意旨，指摘原判決量刑過
    重，然審酌被告所得僅手機一隻，財物雖不多，然夜間侵入他人住處，對社會治
    安之危害甚大，對被害人亦造成極大之恐懼，觀其犯罪情節等情狀，參以公訴人
    起訴書甚至求處被告有期徒刑二年之重刑，衡之原審量僅處有期徒刑一年，應未
    過重，核屬適當，是被告之上訴為無理由，自應予駁回。
三、公訴意旨另以：被告甲○○係持其所有、客觀上具有危險性且足以危害人體生命
    身體安全之螺絲起子一支，從雲林縣莿桐鄉興桐村五十二號告訴人乙○○住處之
    一樓側門侵入屋內，並在該屋一樓廚房裡竊取一把水果刀，得手後，以上開螺絲
    起子及水果刀將告訴人乙○○臥房門之喇叭鎖毀壞並撬開房門入內行竊，因認被
    告甲○○涉犯刑法第三百二十一條第一項第一款之於夜間侵入住宅竊盜罪嫌及同
    項第二款之毀壞其他安全設備竊盜罪嫌。然查：
    (1)被告甲○○既供稱：伊從乙○○住處一樓廚房拿扣案之水果刀一支到樓上去，
      是想去撬開房門偷東西等語，而告訴人乙○○指稱：甲○○逃離伊的房間時，
      係將扣案之水果刀留在伊房內等語，倘被告甲○○有竊取右開水果刀之意，則
      其逃離告訴人乙○○住處時，大可連同其所竊得之行動電話一支一併帶離現場
      ，又何必將右開水果刀留在告訴人乙○○之房間內。足見被告甲○○在告訴人
      乙○○住處一樓廚房拿取扣案之水果刀一支之目的，僅係供其撬開房門偷東西
      之用，被告甲○○在告訴人乙○○住處一樓廚房拿取扣案之水果刀一支，應無
      不法所有之意圖，而屬學說上所稱之「使用竊盜」甚明。
    (2)公訴人認為被告甲○○係以水果刀將告訴人乙○○之臥房門喇叭鎖毀壞並撬開
      房門入內行竊，無非以告訴人乙○○之夫廖正義於偵查中證稱：甲○○撬開門
      鎖，鎖有壞掉云云為其依據。然告訴人乙○○於原審八十九年十月二十七日調
      查時陳稱：伊房門的喇叭鎖本身沒有壞等語，並提出其房門喇叭鎖之照片一張
      附卷可稽，故被告甲○○為本件竊盜犯行時，並無公訴人所指毀壞門鎖（喇叭
      鎖）之安全設備之犯行。
    (3)綜上所述，被告甲○○既非意圖為自己不法之所有而且取右開水果刀一支，亦
      無毀壞門鎖（喇叭鎖）之安全設備之犯行，然公訴意旨既認被告甲○○上開所
      為，與其右揭成立刑法第三百二十一條第一項第一款、第三款之攜帶兇器於夜
      間侵入住宅竊盜罪之犯罪事實之間，有實質上一罪關係，爰不另為無罪之諭知
      ，併此敘明。
據上論結，應依刑事訴訟法第三百六十八條，判決如主文。
本案經檢察官羅清溪到庭執行職務。
中    華    民    國      九十      年      二      月      二十一      日
                                  臺灣高等法院臺南分院刑事第四庭
                                      審判長法官  徐    財    福
                                            法官  宋    明    蒼
                                            法官  蔡    崇    義
右正本證明與原本無異。
不得上訴。
                                      法院書記官  李    育  儒
中    華    民    國      九十      年      二      月     二十二       日
附錄本案論罪科刑法條全文：
刑法第三百二十一條第一項
犯竊盜罪而有左列情形之一者，處六月以上五年以下有期徒刑：
一  於夜間侵入住宅或有人居住之建築物、船艦，或隱匿其內而犯之者。
三  攜帶兇器而犯之者。


司法院資訊處製作；財團法人民間司法改革基金會備份。
